臺灣高等法院刑事判決　　　　　　　　94年度上易字第1023號
上　訴　人
即　被　告　甲○○
上列上訴人因毀損案件，不服臺灣臺北地方法院93年度易字第14
41號，中華民國94年 5月25日第一審判決（起訴案號：臺灣臺北
地方法院檢察署93年度偵字第8332號），提起上訴，本院判決如
下：
    主  文
原判決撤銷。
甲○○無罪。
    理  由
一、公訴意旨略以：被告甲○○前以新台幣（下同）15萬元之代
    價，出讓臺北市○○區○○街475號1樓音樂教室內生財器具
    予乙○○，嗣乙○○於民國（下同）92年8月間尚欠餘款2萬
    5 千元未還，被告甲○○遂於92年8月9日上午11時許，攜高
    爾夫球桿一支至上址向乙○○催討上開債務，惟二人因細故
    發生口角，被告甲○○竟基於毀損之概括犯意，以該高爾夫
    球桿連續敲毀該址內乙○○所有之電子琴2台、電風扇2台，
    致令不堪用，足生損害於乙○○，因認被告甲○○涉犯刑法
    第354條之毀損罪嫌云云。
二、按犯罪事實應依證據認定之，無證據不得認定犯罪事實；又
    不能證明被告犯罪者，應諭知無罪之判決，刑事訴訟法第15
    4條第2項及第301條第1項分別定有明文。而所謂認定犯罪事
    實之證據，係指足以認定被告確有犯罪行為之積極證據而言
    ，該項證據自須適合於被告犯罪事實之認定，始得採為斷罪
    資料，如未能發現相當證據，或證據不足以證明，自不能以
    推測或擬制之方法，以為裁判之基礎。又告訴人之指訴係以
    使被告受刑事訴追為目的，是其陳述是否與事實相符，仍應
    調查其他證據以資審認（參照最高法院29年上字第3105號、
    40 年臺上字第86號、30年上字第816號及52年台上字第1300
    號判例）。又刑法第 354條之毀損罪以行為人故意毀損他人
    之物，而致令不堪用者始克成立，若行為人不具有毀損之故
    意，或所毀損之物尚未達不堪使用之程度，自與該罪之構成
    要件有間。
三、查公訴人據以認定被告甲○○涉有上述毀損犯行，無非係以
    告訴人乙○○及證人白曉霖之指、證述，並有現場照片及估
    價單 2張在卷等為其論據，訊據上訴人即被告甲○○雖供承
    有於上揭時地攜帶一高爾夫球桿前往告訴人乙○○經營之音
    樂教室催討債務之事實，惟矢口否認有何公訴人指訴之毀損
    犯行，辯稱：當天因伊是隻身前往找乙○○要債，因害怕才
    會帶高爾夫球桿，並沒有敲毀乙○○的電子琴及電風扇，而
    是因乙○○說要打電話報警，伊要去按掉電話時，高爾夫球
    桿不小心將電風扇碰倒，才發生嘎嘎聲響，但沒有毀壞等語
    ；經查：
(一)告訴人乙○○固迭次指述被告有於上揭時地以高爾夫球桿毀
    壞其所有電子琴1台（ PSR-550）之面版上殼、另1台電子琴
    （PSR-172）之琴鍵 2個、電風扇1台及另電風扇1台之扇片1
    片等物，並提出受毀損之電子琴、電風扇之照片及估價單 2
    張為證，惟被告一再否認有此毀損犯行，而查告訴人乙○○
    於91年8月1日以15萬元受讓被告位於臺北市○○區○○街47
    5號1樓之音樂教室內所有生財器具，約定除於同年月25日前
    支付頭期款3萬元外，餘款12萬元自同年9月間起至92年 8月
    止，於每月5日前支付1萬元，惟迄92年 8月間告訴人乙○○
    仍積欠被告2萬5千元等情，此據被告及告訴人乙○○供明在
    卷，而依被告所述其間告訴人乙○○並因未能按時支付分期
    款，其因而迭次前往上址向告訴人乙○○索討債務，此亦為
    告訴人乙○○所不否認，茲告訴人乙○○指述被告於向其索
    討債務時涉有上揭毀損犯行，惟依其於92年12月25日提起本
    件告訴之告訴狀，暨於93年 5月26日提出之刑事追加告訴理
    由狀中，均係指述被告於92年8月2日上午前往其上址毀損其
    所有之電子琴、電風扇等物，嗣於警詢及偵查中亦為相同之
    指述，而其聲請傳喚之證人即其母楊謹蓮於警詢時及偵查時
    亦證稱：「92年8月2日」當天伊人在五股，伊女兒打電話給
    伊說音樂教室被被告弄得亂七八糟的，伊到時看現場也是一
    片狼籍云云（見同上發查他字卷第10頁、第31頁），迨於93
    年 6月17日偵查時，被告之夫劉必成證稱：乙○○記錯時間
    了，甲○○應該是92年8月9日前往向乙○○討債等語，告訴
    人乙○○始改稱被告係於92年8月9日前來等語（見93年度偵
    字第8332號卷第30頁），則告訴人乙○○指述被告上揭毀損
    其所有電子琴及電風扇等情，是否屬實，已有可疑，而查被
    告若確有於92年8月9日前往上址毀損告訴人乙○○所有電子
    琴及電風扇等物，衡情告訴人乙○○既未指述被告涉有於92
    年8月9日毀損其財物之犯行，被告儘可隱瞞於92年8月9日前
    往上址之情，何其仍坦認於92年8月9日前往告訴人乙○○處
    索討債務之情，至被告之於該日前往上址，其目的既係為向
    告訴人乙○○索討積欠之債務，被告又豈有無故毀損告訴人
    乙○○所有可供償債之財物之理，且依告訴人乙○○於本院
    準備程序時供稱第二天仍正常上課等語（見本院卷94年 7月
    21日準備程序筆錄），茍該音樂教室內之電子琴 2台遭損壞
    不堪使用，何以第二天仍能供正常教學之用，至依卷附告訴
    人乙○○提出其所稱電子琴及電風扇等毀損之照片，其拍攝
    日期分別為92年 8月12日、13日、14日，若告訴人乙○○所
    有之電子琴及電風扇於92年8月9日即遭被告毀損，何以告訴
    人乙○○未於當日即行拍攝該等物品受損情形，竟延宕數日
    後始分別拍攝，已有違常理，甚且其中告訴人乙○○所指述
    遭毀損 1片扇片之電風扇，其外觀竟無何損害，且依上所述
    ，該音樂教室於第二天即正常教學，則上揭告訴人乙○○所
    提出之照片非無可能係告訴人乙○○事後自行安排拍攝之虞
    ，此觀被告所提出於92年 8月19日前往該音樂教室所拍攝照
    片所示（見臺灣臺北地方法院臺北簡易庭93年度北小字第10
    1 號卷第48頁及第49頁），告訴人乙○○所有電子琴及電風
    扇外觀仍屬完好，且整齊放置於告訴人乙○○之音樂教室內
    ，亦足資佐證；另依告訴人乙○○提出92年 9月15日之估價
    單，其上所載係就電子琴及電風扇價款所為之估算，並非告
    訴人乙○○將其所有之電子琴及電風扇送修之估價，實難據
    此估價單認被告涉有本件毀損犯行，至告訴人乙○○另所提
    出由山品保電音技術服務公司所出具之電子琴維修項目表，
    其上固載明有就電子琴為更換面板上殼及面板電路板之內容
    ，然竟無費用之記載，且其所載日期係93年4月6日，已距告
    訴人乙○○指述該電子琴遭毀損之 8個月後，以告訴人乙○
    ○以從事教授音樂為業，電子琴乃屬其必備之教學器具，茍
    該電子琴確有於92年8月9日遭毀損，其又豈有於事隔 8個月
    後始行送修之理，又被告係於告訴人乙○○授課之際前往向
    告訴人乙○○索討債務，該音樂教室門鎖並無遭毀損之情事
    ，而告訴人乙○○竟於提起本件告訴，指述被告有毀損該音
    樂教室門鎖，足見告訴人乙○○非無為使被告受本件刑事訴
    追而為本件誇大其詞之指述，其所為之指訴並無何補強證據
    以資證明確與事實相符。
(二)證人楊謹蓮於警詢時及偵查時雖證述當天伊女兒打電話給伊
    說音樂教室被被告弄得亂七八糟的，伊到時看現場也是一片
    狼籍云云（見同上發查他字卷第10頁、第31頁），然查證人
    楊謹蓮並無在場親眼目睹被告毀損告訴人乙○○所有電子琴
    及電風扇等物，亦未具體指述該等電子琴及電風扇究受有如
    何之損壞，且依告訴人乙○○及被告二人所述，當時彼等間
    並無何激烈之拉扯或動作，又何致現場一片狼籍，是證人楊
    謹蓮依告訴人乙○○之告知而為附和其指訴意旨，尚難遽採
    為被告涉有本件毀損之憑據。至證人白曉霖於被告起訴請求
    告訴人乙○○清償債務民事事件，臺灣臺北地方法院臺北簡
    易庭93年3月2日審理時及本案偵查時雖證稱：被告來教室找
    羅老師，帶著一隻高爾夫球棒來敲電子琴及電風扇，電風扇
    都壞掉，但不知道電子琴有沒有壞等語（見臺灣臺北地方法
    院臺北簡易庭93年度北小字第 101號卷第46頁及同上偵查卷
    第23頁），若依證人白曉霖證述當時目睹被告持高爾夫球桿
    敲電子琴，何以其未能具體證述電子琴究有何受損壞，至依
    被告所述當時其所持之高爾夫球桿有碰到電風扇倒地而發生
    嘎嘎聲響，則證人白曉霖或因而誤認被告係以高爾夫球桿敲
    打電風扇，惟依上所述，該電風扇並未受有何損壞或致令不
    堪使用，是證人白曉霖上開所述，亦難據為被告涉有本件毀
    損犯行之不利認定。
    綜上所述，被告縱有於上揭時間持高爾夫球桿前往上址向告
    訴人乙○○索討債務，然並查無何積極證據足資證明被告有
    何毀損告訴人乙○○電子琴及電風扇之犯行，實難徒憑告訴
    人乙○○片面指述即遽認被告犯罪，是被告所辯並無何毀損
    犯行，應堪採信，被告犯罪尚屬不能證明，原審未詳加調查
    ，細心勾稽，僅憑告訴人乙○○及證人楊謹蓮之指、證述及
    告訴人乙○○提出之照片即遽認被告有毀損犯行，並予以論
    罪科刑，實有不當，被告上訴意旨否認犯罪，非無理由，則
    原判決既有可議，自應由本院予以撤銷，改判被告無罪。
據上論斷，應依刑事訴訟法第369條第1項前段、第364條、第301
條第1項，判決如主文。
本案經檢察官鄭富銘到庭執行職務。
中　　華　　民　　國　　94　　年　　8 　　月　　12　　日
　　　　　　　　　臺灣高等法院刑事第八庭
                                審判長法　官　吳　敦
　　　　　　　　　　　　　　　　　　  法　官  沈宜生
　　　　　　　　　　　　　　　　　　  法　官  張傳栗
以上正本證明與原本無異。
不得上訴。
　　　　　　　　　　　　　　　　　　　書記官　秦慧榮
中　　華　　民　　國　　94　　年　　8 　　月　　15　　日
